臺灣士林地方法院民事裁定　　　　　　　 100年度抗字第63號
抗　告　人　創世富電子股份有限公司
法定代理人　梁耀輝
相　對　人　張恩飴
上列當事人間選派檢查人事件，抗告人對於民國100年4月28日本
院所為之裁定提起抗告，本院裁定如下：
    主  文
抗告駁回。
抗告程序費用新臺幣壹仟元由抗告人負擔。
    理  由
一、按繼續1 年以上，持有已發行股份總數3%以上之股東，得聲
    請法院選派檢查人，檢查公司業務帳目及財產情形，公司法
    第245 條第1 項定有明文。又上開條文所定聲請選派檢查人
    之規定，除具備繼續1 年以上持有已發行股份總數3%以上之
    股東之要件外，別無其他資格之限制，且公司法亦未限制少
    數股東於必要時始得聲請法院選派檢查人。是相對人如具有
    股東身份，繼續1 年以上持有已發行股份總數3%以上之股份
    ，亦非濫用公司法第245 條第1 項所賦予之權利，恣意擾亂
    公司正常營運，即已符合聲請法院選派公司檢查人之要件，
    法院自應准許之（最高法院86年度台抗字第108 號裁定意旨
    參照）。
二、本件相對人主張：相對人為繼續1 年以上，持有抗告人公司
    已發行股份總數3%以上之股東，並於抗告人公司擔任財務長
    。抗告人公司之法定代理人梁耀輝圖謀公司財產，竟於民國
    99年10月6 日向主管機關謊報大小章遺失、啟用新印鑑，復
    於同年月7 日至玉山銀行辦理帳戶印鑑變更，進而控管抗告
    人公司門禁、免除相對人之職務，將財務內控機制破壞殆盡
    。且因抗告人公司之董事、監察人均為梁耀輝之親友，致董
    事會由特定少數人把持，監察機制形同虛設，故抗告人公司
    於99年12月8 日召開股東常會時，即拒絕股東蕭勝亮、蘇志
    宗、高淑娟與會；對於股東要求提出抗告人公司於99年9 至
    12 月 份之財務月報表，亦置之不理；不但未分派99年度之
    股利，更分別於99年12月、100 年1 月匯出大筆資金，致占
    抗告人公司業績99 %之第三人宏達國際電子股份有限公司自
    99年11月起即未下訂單予抗告人公司，使抗告人公司受有重
    大損害。為此，爰聲請選派侯瑞甫會計師為抗告人公司之檢
    查人，檢查抗告人之業務帳目及財產情形，以維權益等語。
三、原裁定准許相對人上開聲請，並選派趙治民會計師為抗告人
    公司之檢查人，抗告人公司不服提起抗告，抗告意旨略以：
    法院於選派檢查人事件，除應審究聲請人是否符合法定要件
    外，尚應併予審究該少數股東聲請選派檢查人之目的是否正
    當、聲請是否必要，以避免少數股東濫用公司法第245 條第
    1 項規定，動輒向法院聲請選派檢查人而影響公司正常營運
    。本件相對人雖符合公司法第245 條第1 項規定之法定要件
    ，然其未能查閱抗告人公司業務帳冊、財產狀況，係因其於
    抗告人公司召開99年度股東常會時，拒絕參加，捨棄其參與
    、知悉並合法查閱抗告人公司營業概況、各項決算表冊報告
    之機會，如今相對人濫用公司法第245 條第1 項規定，聲請
    法院選派檢查人，法院實無准許之必要，原審僅因其聲請符
    合選派檢查人之法定要件，即裁定予以准許，實有違誤，爰
    依法提起抗告等語。並聲明：原裁定廢棄，上開廢棄部分，
    相對人於原審之聲請駁回。
四、經查，相對人主張其繼續1 年以上，持有抗告人公司已發行
    股份總數3%以上股份之事實，業據其提出抗告人公司之變更
    登記表、股東名冊等影本為證，參諸首揭規定及說明，原法
    院裁定准予選派檢查人，並選派趙治民會計師為抗告人公司
    之檢查人，於法即無不合。抗告人公司雖以前開情詞，辯稱
    並無選派檢查人之必要云云，然依公司法第245 條第1 項之
    規定，並未限制少數股東於「必要時」始得聲請法院選派檢
    查人，前已詳述，是抗告人據此指摘原裁定不當，顯非可採
    。且相對人縱曾因故缺席抗告人公司99年度之股東常會，亦
    難認即有放棄行使股東相關權利之意，況依相對人所述，其
    質疑抗告人公司資金異常匯出之時間，尚包括100 年之1 月
    份，顯不在前述99年度股東常會承認或查核之範圍，故其事
    後再依公司法第245 條第1 項之規定，聲請選派檢查人，自
    難謂有何濫用權利之情形，此外，抗告人復無法提出相對人
    聲請選派檢查人之目的，乃恣意擾亂公司正常營運之具體實
    據，是其指摘原裁定准予選派檢查人為不當，並求予廢棄，
    為無理由，應予駁回。
五、爰裁定如主文。
中    華    民    國   100    年    6     月    30    日
                  民事第二庭  審判長法  官  方彬彬
                                    法  官  藍雅清
                                    法  官  馬傲霜
以上正本證明與原本無異。
如不服本裁定，僅得於收受本裁定正本送達後10日內，以適用法
規顯有錯誤為理由，向本院提出再抗告狀（須附繕本一份及繳納
再抗告裁判費新臺幣1,000 元），經本院許可後始可再抗告。再
抗告時應提出委任律師或具有律師資格之人之委任狀；委任有律
師資格者，另應附具律師資格證書及釋明委任人與受任人有民事
訴訟法第466 條之1 第1 項但書或第2 項所定關係之釋明文書影
本。
中    華    民    國   100     年    7     月    7    日
                                    書記官  張方俞